臺灣臺中地方法院刑事判決　　　　　　　　　　　　九十四年度訴緝字第一二七號
　　公　訴　人　臺灣臺中地方法院檢察署檢察官
　　被　　　告　Ｃ○○
右列被告等因違反槍砲彈藥刀械管制條例等案件，經檢察官提起公訴（九十三年度偵
字第一三一五六號），於準備程序中被告為有罪之陳述，並聽取當事人意見後，本院
合議庭裁定改以簡式程序判決如左：
    主      文
Ｃ○○連續幫助以意圖為自己不法之所有，以詐術使人將本人之物交付為常業，處有
期徒刑壹年陸月，緩刑肆年。
    犯  罪  事  實
一、Ｃ○○原為來來快遞公司職員，以運送金融機構客戶資料為業務，明知洪榮甫（
    另由檢察官簽移本院併案審理）係以蒐集他人個人資料從事偽變造證件，再向金
    融機構冒名開立帳戶、偽冒申請信用卡及詐貸信用貸款牟取不法利益，竟仍基於
    幫助洪榮甫常業詐欺及偽造文書之概括犯意，自民國九十二年六、七月間某日起
    ，至同年十、十一月間某日止，在台中市○○路車程飯店六○七號房內，先後多
    次將如附表所示被害人留存於金融機構之個人資料，以每次新臺幣（下同）二萬
    五千元之代價，提供予洪榮甫影印留存，洪榮甫再俟機與張程喜基於詐欺及偽造
    文書之概括犯意聯絡，於九十三年三月間某日，先由張程喜夥同不詳姓名年籍成
    年女子提供照片，偽造印有「內政部」公印文之「丁○○」國民身分證一張，張
    程喜並偽刻「丁○○」之印章一枚，再帶同該女子於同年月三十日前往復華銀行
    大里分行，在「存款暨相關服務總約定書」上偽簽「丁○○」之署名及偽造印文
    各一枚，而偽造用以表示丁○○本人與該金融機構約定存款往來意思之私文書，
    再持以向該金融機構職員行使，而開立帳號第Ｚ000000000000號活
    期儲蓄存款帳戶，再將存摺交予洪榮甫保管，並由洪榮甫於同年月三十一日，利
    用其購自Ｃ○○處所得之「丁○○」國民身分證影本，黏貼在「中華商業銀行鴻
    運金申請書」上，並偽簽「丁○○」之署名一枚，及在「鴻運金申貸約定書」上
    偽簽「丁○○」署名一枚，而偽造用以表示丁○○本人向中華商業銀行申辦二十
    萬元信用貸款意思之私文書，再連同前開復華銀行大里分行存摺封面影本，以郵
    寄方式寄交中華商業銀行信用卡部而持以行使，以此為方法詐貸信用貸款，惟嗣
    因故未獲中華商業銀行核准貸款，致未得逞，足生損害於丁○○本人及復華銀行
    、中華商業銀行。張程喜與洪榮甫復承前犯意，先由張程喜夥同不詳姓名年籍成
    年男子提供照片，偽造印有「內政部」公印文之「卯○○」國民身分證一張，再
    帶同不詳姓名成年男子向彰化銀行潭子分行，冒名開立帳號第九六Ｚ00000
    000000號活期儲蓄存款帳戶，再將存摺交予洪榮甫保管，再由洪榮甫於九
    十三年四月二十二日，在「台新銀行通信貸款申請書」「通信貸款約定書」「通
    信貸款應行注意事項」及本票上偽簽「卯○○」之署名各一枚，而偽造用以表示
    「卯○○」本人向台新銀行申辦通信貸款意思之私文書（洪榮甫並另偽造「卯○
    ○」本人簽發預供信用貸款擔保之本票有價證券），再由洪榮甫郵寄至台新銀行
    而持以行使，以此為方法詐貸信用貸款，惟嗣因故未獲台新銀行核准貸款，致未
    得逞，足生損害於卯○○及台新銀行，（妨害秘密部分未據告訴）。
二、案經臺中市警察局第二分局報告台灣台中地方法院檢察署檢察官偵查起訴。
    理        由
一、訊據被告Ｃ○○對於右揭時地幫助洪榮甫常業詐欺、偽造文書犯行均為有罪之答
    辯，並為認罪之意思表示，其於本院審理時被告坦承稱：「當時洪榮甫給我確定
    的金額我不記得了，我記得洪榮甫有拿一次兩萬元給我，可是當初我給洪榮甫的
    客戶資料，沒有那麼多，我也不記得到底有幾筆，我每次給他資料時，他大約會
    給三千到五千元不等，但是有幾次我資料拿給他後，他也沒有當場拿給我錢，是
    事後才拿給我錢」，「我確實有販賣客戶資料四至五次給洪榮甫並得利，我全部
    認罪」，「我只是拿資料給洪榮甫，我不知道會觸犯那麼多的法律，我當初是因
    為欠信用卡卡債，怕被家裏的人知道，所以才會想要賣客戶資料」等語。查右揭
    事實，除有被告二人上開與事實相符之自白外，更據證人洪榮甫、許恭敏供證在
    卷，核與證人丁○○、卯○○於警詢時證述情節大致相符，且有照片、提款卡、
    身分證影本、彰銀中港分行彰中港字第二一一五號函、扣押物品清單、被害人一
    纜表、中國商銀個人信用貸款申請書、並有被告陳秀芳簽訂之房屋租賃契約書影
    本、偽造之「丁○○」國民身分證影本、「丁○○」復華銀行大里分行存摺封面
    影本、存款暨相關服務總約定書影本、中華商業銀行鴻運金申請書影本、偽造之
    「卯○○」國民身分證影本、「卯○○」彰化銀行潭子分行存摺封面影本、台新
    銀行通信貸款申請書影本、台新銀行通信貸款約定書影本、台新銀行通信貸款應
    行注意事項影本偽造之「庚○○」聯名白金卡、聲明書、專案貸款申請書、冒用
    明細、簽帳單、維護紀錄查詢、同意書、戶政事務所出具之印鑑證明書、提款卡
    照片等附卷可證，又有被害人戊○○、宙○○、己○○、甲○○、亥○○、子○
    ○○、寅○○、申○○、丙○○、黃○○、戌○○、天○○、巳○○、卯○○、
    Ｅ○○、未○○、癸○○、壬○○、乙○○、宇○○、丑○○、丁○○、Ｂ○○
    、庚○○、黃麗貞、辰○○、酉○○、玄○○、Ａ○○、午○○、辛○○、Ｄ○
    ○、地○○於警、偵訊時之指訴，可稽；且銀行帳戶之申請甚為簡易方便，豈可
    購買他人之金融帳戶使用？如非供作犯罪出入之帳戶或其他不法目的，未經他人
    同意應無將他人帳號碼、或與銀行來往資料提供他人使用；且邇來，利用退稅、
    刮刮樂、融資廣告及行動電話簡訊名義詐欺取財之犯罪類型層出不窮，該等犯罪
    ，多數均為避免身分曝光而利用人頭帳戶作為出入帳戶，並經媒體廣為披載，被
    告係成年且智力成熟之人，對此應知之甚詳，足見被告提供手中持有他人之與銀
行來往資料給洪榮甫；有容忍洪榮甫利用其提供之帳戶犯詐欺取財罪工具之不確
    定故意允無疑義。綜上所述，被告犯行應堪認定。
二、按刑法上之故意，以行為人對於構成犯罪之事實，包括犯罪客體、行為、結果等
    均有具體確定認識，並有意使其發生者為確定故意，而行為人對於構成犯罪之事
    實，雖無具體確定認識，然已預見其發生，而其發生不違背其本意者，則為不確
    定故意。又按刑法上所謂「常業」，指反覆以同種類行為為目的之社會活動之職
    業性犯罪而言，至於犯罪所得之多寡，是否恃此犯罪為唯一之謀生職業，則非所
    問，縱令兼有其他職業，仍無礙於該常業犯罪之成立（最高法院八十五年度臺上
    字第五一０號判例參照）。再現行刑法關於正犯、從犯之區別，係以其主觀之犯
    意及客觀之犯行為標準，凡以自己犯罪之意思而參與犯罪，無論其所參與者是否
    犯罪構成要件之行為，皆為正犯，其以幫助他人犯罪之意思而參與犯罪，其所參
    與者，苟係犯罪構成要件之行為，亦為正犯，必以幫助他人犯罪之意思而參與犯
    罪，其所參與者又為犯罪構成要件以外之行為，始為從犯（最高法院二十五年度
    上字第二二五三號判例，及大法官會議解釋第一百○九號解釋參照）。被告Ｃ○
    ○為具有一般社會知識經驗之人，應可預見他人取得與銀行來往資料提供他人使
    用後，可能利用以隱匿財產犯罪所得款項，乃竟置此於不顧，仍將前開與銀行來
    往資料提供他人使用，雖於交付之際，或尚不知將被利用作何犯罪使用，然對該
    資料被人用以隱匿財產犯罪所得，顯不違背其本意，究其行為，實不無幫助他人
    常業詐欺之不確定故意。故核其所為，係犯刑法第三十條第一項、第三百四十條
    幫助常業詐欺取財罪，及第二百十六條、第二百十條幫助行使偽造私文書罪，被
    告係幫助他人犯罪行為，屬從犯，依刑法第三十條第二項規定，得按正犯之刑減
    輕之。被告先後多次之幫助行為，係基於概括犯意反覆為之，為連續犯，故其所
    犯之上開二罪，均應依法加重其刑。又被告Ｃ○○上開所犯連續幫助連續行使偽
    造私文書、及連續幫助常業詐欺二罪名，為牽連犯，均依刑法第五十五條後段規
    定，從一重之幫助常業詐欺罪論處。爰審酌被告因一時貪念，未予深慮致犯此罪
    行，其所為嚴重擾亂金融交易秩序及阻礙國家偵查追緝之行使，暨其智識、犯罪
    目的、手段，犯後坦承犯行，態度尚佳等一切情狀，量處如主文所示之刑，以示
    懲儆。又被告家庭情況堪憐，尚需要撫養幼小子女，經濟困難家庭狀況較差，被
    告現在鑫偉企業行任外務員，有正當的工作，因車禍開刀大腸切除三分之一、胃
    切除四分之三，身體狀況不好，領有重大傷殘疾病卡，有童綜合醫院出具之診斷
    書、在職證明書、及重大傷病卡各壹份附卷可稽，被告一再請求給予緩刑機會，
    被告既已認真向上，保證不再犯錯，其未曾受有期徒刑以上刑之宣告，是本院認
    所宣告之刑以暫不執行為適當，爰予宣告緩刑四年，以啟自新。
三、被告張程喜俟到庭後另結。
據上論斷，應依刑事訴訟法第二百七十三條之一第一項、第二百九十九條第一項前段
，刑法第五十六條、第三十條、第三百四十條、第二百十六條、第二百十條、第五十
五條、第七十四條第一款，罰金罰鍰提高標準條例第二條，判決如主文。
本案經檢察官張溢金到庭執行職務。
中      華      民      國    九十四  年  四    月    八    日
                                臺灣臺中地方法院刑事第三庭
                                    法  官  黃松竹
右正本證明與原本無異。
如不服本判決，應於判決送達後十日內向本院提出上訴狀，上訴於臺灣高等法院臺中
分院( 須附繕本 )。
      書記官
中      華      民      國    九十四  年   四     月   八     日
【附錄本案論罪科刑法條全文】
刑法第三百四十條：
以犯第三百三十九條之罪為常業者，處一年以上七年以下有期徒刑，得併科五萬元以
下罰金。
